臺灣彰化地方法院民事判決　　　　　99 年度簡上字第 64 號
上　訴　人　林素香
訴訟代理人　林開福律師
複　代理人　張宏銘律師
被　上訴人　黃彩鈴
　　　　　　施勻雅
　　　　　　施詠議
　　　　　　洪玉明
　　　　　　蔡瑞祿
　　　　　　陳洪美足
上列當事人間請求確認界址事件，上訴人對於民國99年4 月27日
本院彰化簡易庭98年度彰簡字第579 號第一審判決提起上訴，本
院於民國100 年7 月28日言詞辯論終結，判決如下：
    主      文
上訴駁回。
第二審訴訟費用由上訴人負擔。
    事實及理由
壹、程序方面：
    被上訴人黃彩鈴、施勻雅、施詠議、洪玉明、蔡瑞祿經合法
    通知，無正當理由均未於最後言詞辯論期日到場，核無民事
    訴訟法第386 條所列各款情形，爰依上訴人聲請，由其等一
    造辯論而為判決。
貳、實體方面：
一、上訴人起訴主張：
（一）上訴人所有坐落彰化縣和美鎮○○段969 之129 地號土地
      （下稱系爭土地），與被上訴人黃彩鈴、施勻雅、施詠議
      共有之同段969 之130 地號、被上訴人洪玉明所有同段96
      9 之132 地號、被上訴人蔡瑞祿所有同段969 之133 地號
      、被上訴人陳洪美足所有同段969 之134 地號土地毗鄰，
      界址有爭議。上訴人建物平面圖寬度4.12公尺＋1 公尺（
      依建築規則與鄰界退縮），故上訴人之土地寬度實為5.12
      公尺，依法有據，併與原始圖作相鄰界比對後，亦無庸置
      疑。上訴人於民國（下同）98年2 月11日重測調查時，已
      向地政調查員陳述「以被上訴人二樓建物水平線為兩造界
      址」，因依建築技術規則第42條第4 款、第6 款等規定，
      上訴人之建物左側承買即是邊間留有窗戶，建商依建築技
      術規則合法起造，亦即被上訴人基地層背面退縮1 公尺，
      而上訴人側面開窗與鄰界亦退縮1 公尺，然不為所採，且
      面積不符。上訴人主張以建築物外牆向外延伸1 公尺為界
      址，重測前的圖與原始圖不同，所以重測前的界址應該不
      準，主張依附圖所示編號13、14、15、16、17連線為界址
      等語。並聲明：確認系爭土地與同段969 之130 地號、96
      9 之132 地號、969 之133 地號、969 之134 地號土地之
      界址為附圖所示13、14、15、16、17各點之連接線。
（二）上訴人於本院補稱：
    1.原審判決以重測前之地籍圖經界線（即附圖8 、9 、10、
      11、12連接點）作為本件之界址，無非係以「無證據認為
      重測前地籍圖之經界線有何錯誤」為據，惟其所認，尚與
      事實有間。原審判決所依據之內政部國土測繪中心之鑑定
      書係記載：「圖示8 、9 、10、11、12連接點，係依重測
      前地籍圖測定系爭土地界址，經讀取其座標後，展點連線
      於重測後比例尺1/500 鑑測原圖上之位置，即福澤段1007
      地號土地與同段1010、1011、1012、1013地號土地間之重
      測前地籍圖之前地籍圖經界線。」云云。惟查，重測前彰
      化縣和美地政事務所歷年來就系爭土地所製作之地籍圖均
      有明顯差異，足見舊地籍圖並非正確：蓋85年10月15日
      申領之地籍圖顯示，上訴人所有之系爭土地為兩側平行之
      土地；93 年2月25日申領之地籍圖中，上訴人所有之系
      爭土地竟成東窄西寬之形狀；96年4 月16日申領之地籍
      圖中，上訴人所有之系爭土地仍為東窄西寬之形狀；98
      年9 月10日申領之地籍圖，上訴人所有之系爭土地東側較
      先前之地籍圖顯得更為狹窄。又原審判決誤認同段969-13
      0 地號土地部分係供作道路使用，實際上，該地號土地東
      邊左側原是空地，並非供作道路使用，原空地現增建附屬
      建物係屬違建，無設立門牌，而同段969-134 地號土地之
      西邊（右側），才是供作道路使用之部分；以85年之地
      籍圖與98年之地籍圖相較，上訴人所有之系爭土地形狀，
      差距甚大，且96年4 月16日之地籍圖更顯示鄰側土地即同
      段968-235 及968-236 土地甚至呈現交叉狀等離譜之狀況
      。此外，內政部國土測繪中心所依據之舊地籍圖，究為何
      年之舊地籍圖，原審判決亦未詳查上情，僅以「復無證據
      認為鑑定機關所鑑定重測前地籍圖之經界線有何錯誤」云
      云，認應以重測前之地籍圖經界線即附圖所示8 、9 、10
      、11、12連接點線為界址，應有違誤。
    2.上訴人與被上訴人之界址應為原審判決附圖13、14、15、
      16、17連接點線，而非原審判決所認定之8 、9 、10、11
      、12連接點線。蓋按依土地法第46條之1 至第46條之3 之
      規定為地籍圖重測，純為地政機關基於職權提供土地測量
      技術之服務，將人民原有土地所有權範圍，利用地籍調查
      及測量等方法，將其完整反映於地籍圖，初無增減人民私
      權之效力（臺灣高等法院臺中分院88年度上易字第183 號
      判決意旨可參）。揆諸上開實務見解，土地重測僅係將人
      民土地界址之現況反映於地籍圖上，而非由地政機關以土
      地重測方式，決定人民土地之界址。從而，原審判決未依
      當初建物興建時之土地界址情況決定系爭土地之經界，反
      逕由內政部國土測繪中心以重測前不正確之地籍圖經界線
      作為系爭土地之經界，實屬不當。再按窗戶開向寬度在1
      公尺以上之外廊者（露臺不作外廊）其有效面積按全部採
      光面積百分之70計算，69年9 月修正之建築技術規則建築
      設計施工篇第42條第1 項第4 款訂有明文。查上訴人及被
      上訴人所有之建物，均為同一建商於69年間所起造，而上
      訴人所有之建物位於該排建物之最邊間，故建商規劃之初
      即於側邊開設窗戶以利採光，並依上開建築技術規則之規
      定沿土地邊界退縮1 公尺興建（如此方能合法開窗）。上
      訴人為該建物之第一手買受人，係直接向建商購買，且購
      買之時，側邊已經開設窗戶，為合法之設計，此有彰化縣
      和美鎮公所之完工證明可稽。次查，被上訴人等之建物，
      依彰化縣和美地政事務所建物複丈結果圖顯示，1 樓較2
      樓退縮1.2 公尺，呈現屋簷狀，另參照上訴人依系爭土地
      四周地號建物複丈圖所繪製之附圖1 所示，被上訴人等1
      樓之建物邊界線為A 線，2 樓邊界為B 線，而上訴人所有
      之建物邊界線為C 線，且C 線與B 線之間距為1 公尺，該
      1 公尺係上訴人之建物為合法開窗，依建築技術規則所退
      縮保留之土地。足見，上訴人與被上訴人土地之界址，應
      係存在被上訴人建物2 樓垂直地面之處即B 線處。蓋被上
      訴人等之建物於興建時已退縮1.2 公尺（即A 、B 線間）
      ，故B 、C 線間之土地，不可能為被上訴人等之土地，因
      已無再退縮之必要。末查，與被上訴人等土地平行之同段
      969-175 及969-176 地號土地，其上之建物複丈圖亦與被
      上訴人等之建物相同，2 樓向1 樓退縮1.1 公尺，建築物
      1 樓之邊界為附圖1 之D 線處，建築物2 樓之邊界為E 線
      ，亦呈現屋簷狀，又該等土地之界址為2 樓垂直地面處，
      亦即為E 線處，相較之下，亦可證明上訴人與被上訴人土
      地之界址應為附圖1 之B 線處，即為附圖之「13、14、15
      、16、17連接線」。
    3.彰化縣和美地政事務所，就有關該所留存71年土地複丈原
      圖，與彰化縣和美鎮公所留存之70年4 月1 日土地地籍圖
      ，為何有所差異一事，於99年12月23日以和地二字第0990
      008385號函回覆稱：70年4 月1 日之地籍圖與該所留存之
      複丈圖相同，而與地籍圖不符係因未訂正70年分割、71年
      合併案所致，惟並未影響71年間再分割之宗地成果云云。
      另同函第3 段載明：「查月眉段969-1 地號土地係於70年
      辦理分割出969-2 至969-332 地號等32筆土地，另969-2
      至969-7 地號等6 筆土地再於71年合併入969-1 地號後，
      旋於同年分割出969-34至969-194 地號等161 筆土地。」
      云云。惟彰化縣和美鎮公所70年4 月1 日之地籍圖中，已
      分割出969-34至969-194 地號之土地，顯見該等地號並非
      如同該地政事務所所稱，係於71年合併後再行分割，該所
      之回覆尚非無疑，難以採據。
二、被上訴人黃彩鈴、施勻雅、施詠議、洪玉明未於言詞辯論期
    日到場、亦未提出書狀作何聲明或陳述。被上訴人蔡瑞祿於
    原審抗辯稱：重測前沒有鑑界過界址，被上訴人這邊是一排
    房子，與上訴人房子中間隔了水溝，重測時是以水溝為界址
    ，主張以彰化縣和美地政事務所重測時測量的界址即水溝中
    間為界址等語；被上訴人陳洪美足則於原審辯稱：不同意上
    訴人主張之界址，主張以兩造房屋間之中間為界址等語。嗣
    被上訴人蔡瑞祿、陳洪美足於本院補稱：理由同原審時所述
    ，並請求駁回上訴人之上訴。
三、原審審酌兩造提出之攻擊防禦方法後，認兩造主張之界址均
    無可採，而酌以內政部國土測繪中心製作之鑑定圖、無證據
    證明鑑定機關鑑定所依之重測前地籍圖經界線有誤、上訴人
    未提出建築申請及建築後會同鄰地所有權人測量界址之文書
    等情後，判決確認上訴人所有之系爭土地與被上訴人黃彩鈴
    、施勻雅、施詠議所有坐落同段969 之130 地號土地之界址
    為附圖所示11、12之連接點線；上訴人所有之系爭土地與被
    上訴人洪玉明所有坐落同段969 之132 地號土地之界址為附
    圖所示10、11之連接點線；上訴人所有之系爭土地與被上訴
    人蔡瑞祿所有坐落同段969 之133 地號土地之界址為附圖所
    示9 、10之連接點線；上訴人所有之系爭土地與被上訴人陳
    洪美足所有坐落同段969 之134 地號土地之界址為附圖所示
    8 、9 之連接點線。上訴人不服提起上訴，並於本院聲明：
    （一）原判決廢棄。（二）確認上訴人所有之系爭土地與被
    上訴人黃彩鈴、施勻雅、施詠議所有坐落於同段969 之130
    地號土地之界址為原審附圖所示16、17之連接線；確認上訴
    人所有之系爭土地與被上訴人洪玉明所有坐落於同段969 之
    132 地號土地之界址為原審附圖所示15、16之連接線；確認
    上訴人所有之系爭土地與被上訴人蔡瑞祿所有坐落於同段96
    9 之133 地號土地之界址為原審附圖所示14、15之連接線；
    確認上訴人所有之系爭土地與被上訴人陳洪美足所有坐落於
    同段969 之134 地號土地之界址為原審附圖所示13、14之連
    接線。（三）第一、二審訴訟費用由被上訴人負擔。被上訴
    人蔡瑞祿、陳洪美足則聲明：（一）駁回上訴。（二）第二
    審訴訟費用由上訴人負擔。
四、兩造不爭執之事項：
（一）系爭土地及其上建物為上訴人所有；與系爭土地毗鄰之彰
      化縣和美鎮○○段969 之130 地號之土地為被上訴人黃彩
      鈴、施勻雅、施詠議共有；同段969 之132 地號之土地為
      被上訴人洪玉明所有；同段地號969 之133 之土地為被上
      訴人蔡瑞祿所有；同段969 之134 之土地為被上訴人陳洪
      美足所有。
（二）兩造就其等所有之前開土地界址有爭議，經彰化縣政府調
      處不成立。
（三）兩造所有之上開土地，於98年實施重測調查前，並未進行
      界址之測量。
五、得心證之理由：
（一）按不動產經界之訴訟，與分割共同物之性質相同，均為形
      式上的形成訴訟，具有非訟事件之性質，無論由相鄰土地
      兩方之何造起訴，只要本於所有權對鄰地所有人主張確定
      鄰土地經界線即可，至其經界線何在，當事人之一方雖得
      向法院提供資料，但法院亦不得以原告主張之經界不正確
      為理由，駁回起訴。查系爭土地為上訴人所有，毗鄰之同
      段969 之130 地號土地為被上訴人黃彩鈴、施勻雅、施詠
      議所有、同段969 之132 地號土地為被上訴人洪玉明所有
      、同段969 之133 地號土地為被上訴人蔡瑞祿所有、同段
      969 之13 4地號土地為被上訴人陳洪美足所有，兩造因對
      上開土地之界址有爭議，經彰化縣政府調處不成立，且兩
      造所有之上開土地，於98年實施重測調查前，並未進行界
      址之測量等事實，有土地登記謄本、地籍圖謄本、彰化縣
      政府98年9 月25日府地測字第0980232634號函、不動產糾
      紛調處紀錄表附卷可稽（見原審卷第17、18、28-32 、39
      頁），且為兩造所不爭執（見原審卷第182 頁，本院卷(二)
      第3 頁），堪認屬實。上訴人主張兩造各自所有之上開土
      地，應以其於原審主張如附圖所示13、14、15、16、17各
      點之連接線為兩造毗鄰土地之界址一事，則為被上訴人所
      否認，並以前詞置辯，是本件之爭點，即在於兩造所有之
      上開土地界址究竟為何。
（二）次按相鄰兩土地間，其具體界址何在，倘若地籍圖不精確
      時，應秉持公平之原則，依鄰接各土地之買賣契約或地圖
      、經界標識之狀況、經界附近占有之沿革為據；反之，如
      地籍圖並無不明確之情形，自不得排斥既有之地籍圖而不
      用。查上訴人對於彰化縣和美地政事務所保管之兩造所有
      之上揭土地地籍圖（71年4 月9 日所繪製）之正確性提出
      質疑，並提出彰化縣和美鎮公所留存之70年4 月1 日和美
      鎮○○段969-1 地號土地地籍圖為據，主張鑑定機關應以
      該圖為據，繪製兩造所有之前開土地之界址。然月眉段96
      9-1 地號土地係於70年辦理分割出969-2 至969-33地號等
      32筆土地，另969-2 至969-7 地號等6 筆土地再於71年合
      併併入969-1 地號後，於同年分割出969-34至969-194 地
      號等161 筆土地，彰化縣和美地政事務所71年和美鎮○○
      段969-1 地號土地複丈成果圖上969-129 、969-130 、96
      9-132 、969-133 、969-134 地號等土地地籍線，係依地
      籍測量實施規則第244 條第1 項第1 、2 款規定「分割複
      丈部分，應依土地複丈圖將地號以紅色雙線劃銷之，然後
      以紅色移繪其新經界線，並以黑色註記其新地號。」、「
      合併複丈部分，應依土地複丈圖將不需要之部分經界線以
      紅色ㄨ線劃銷之。地號以紅色雙線劃銷之，並以黑色註記
      其新地號。」辦理，並無違誤，有彰化縣和美地政事務所
      99年12月23日和地二字第0990008385號函在卷可憑（見本
      院卷(二)62、63頁）。且彰化縣和美鎮公所留存之70年4 月
      1 日和美鎮○○段969-1 地號土地地籍圖只是供和美鎮公
      所業務參考之用，當初係向臺灣省政府地政處測量總隊即
      內政部國土測繪中心之前身所購買，製作之方式、依據均
      不清楚，倘有疑義，應依彰化縣和美地政事務所之複丈成
      果圖為準，有彰化縣和美鎮公所100 年3 月21日和鎮建字
      第1000004431號函，及載有「本地籍藍曬圖僅供參考，不
      得作為土地鑑界、複丈、量計土地面積或建築設計等之依
      據」戳印之70年4 月1 日和美鎮○○段969-1 地號土地地
      籍圖在卷可按（見本院(一)證物袋，卷(二)第49頁）。參以前
      開70年4 月1 日和美鎮○○段969-1 地號土地地籍圖上，
      並未蓋有內政部國土測繪中心或臺灣省政府地政處測量總
      隊曬製出圖之戳章，無從確定實際曬發之機關；且按「土
      地複丈成果圖之調製，應依下列規定辦理…2.土地複丈圖
      調製後，應經核對地籍圖、原有土地複丈圖及地籍調查表
      無誤後，始得辦理複丈…。」、「複丈成果需訂正地籍圖
      者，應於完成登記後隨即辦理之。」、「地籍圖因經界模
      糊或破損，致謄繪困難，得參酌地籍複製圖（副圖）、原
      有複丈圖或藍曬底圖作為參考。」、「地籍藍曬圖因紙質
      極易伸縮，不得作為鑑測土地界址或量計土地面積之用。
      」地籍測量實施規則第239 、235 條、辦理圖解法土地界
      址鑑定作業注意事項第4 點、臺灣省地籍藍曬圖曬製管理
      要點第8 點訂有明文，彰化縣和美地政事務所留存之71年
      4 月9 日兩造所有之上揭土地地籍原圖並無經界模糊或破
      損之情形，當得作為土地複丈成果圖之調製依據，而無依
      繪製機關不明、彰化縣和美鎮公所留存之70年4 月1 日和
      美鎮○○段969-1 地號土地地籍藍曬圖，繪製土地複丈成
      果圖之必要；況實際上因未符上揭法令規定，亦無法加以
      繪製，有彰化縣和美地政事務所100 年6 月10日和地二字
      第1000003648號函附卷可查（見本院卷(二)96頁）。故上訴
      人上開所指，尚難憑採。
（三）兩造所有之前揭土地具體界址何在，依前開說明，應依彰
      化縣和美地政事務所留存之71年4 月9 日地籍圖，實際施
      測後，據以認定。查系爭土地上有上訴人所有房屋及部分
      巷道，毗鄰之同段969 之130 、969 之132 、969 之133
      、969 之134 地號土地上均有房屋，同段969 之130 地號
      土地部分供道路使用，系爭土地與毗鄰之上開土地間有小
      水溝等情，經原審及本院會同上訴人、被上訴人蔡瑞祿、
      陳洪美足、洪玉明，及國土測繪中心、彰化縣和美地政事
      務所人員勘驗在卷，製有勘驗筆錄、現況圖可佐（見原審
      卷第162-165 頁，本院卷(一)第76、77頁）。又原審囑託內
      政部國土測繪中心分別就兩造主張之界址及原地籍線測量
      及計算面積後，內政部國土測繪中心使用精密電子測距經
      緯儀，在系爭土地附近檢測98年度彰化縣和美鎮地籍圖重
      測時之測設之圖根點，經檢合格後，作為該測區之控制點
      ，復以各圖根點為基點，用上列儀器分別施測系爭土地及
      附近界址點，並計算其坐標值輸入電腦，以自動繪圖儀展
      繪於鑑測原圖上（同重測後地籍圖比例尺：1/500 及重測
      前地籍圖比例尺1/1200），再依據彰化縣和美地政事務所
      所保管之71年4 月9 日地籍原圖、地籍調查表、宗地資料
      、圖解地籍圖數化成果、歷年土地複丈圖等資料，謄、展
      繪本件有關土地之地籍圖經界線，與前項成果圖核對檢核
      後測定於鑑測原圖上，作成鑑定圖，有該中心鑑定書在卷
      可參（見原審卷第168、169頁），內政部國土測繪中心既
      以精密電子測距經緯儀為前開精確之測量，自應以其測量
      為據。而依前開鑑定書所附之鑑定圖即附圖所示，8、9、
      10、11、12連接點線係依測前地籍圖，測定兩造所有之上
      開土地間之界址，13、14、15、16、17連接虛線係上訴人
      指界以其房屋牆壁外緣位置向被上訴人方向平移1公尺之
      位置，3、4、5、6、7連接虛線則係被上訴人指界兩造間
      之水溝中間位置，附圖所示8、9、10、11、12 連接點線
      因與兩造所有之前揭土地間於地籍原圖上之經界限相符，
      兩造所有之上揭土地間之經界線即應以附圖所示8、9、10
      、11、12連接實線標示之位置為經界線，應可認定。
（四）上訴人另以彰化縣和美鎮地政事務所就兩造所有之土地部
      分，歷年所繪製之地籍圖均不相同，形狀差異甚大為由，
      主張彰化縣和美鎮地政事務所留存之地籍圖實不足採，難
      以為鑑界之憑據云云。然因謄本係經影印，本會產生伸縮
      變形之問題；又85、93、96、98年度之謄本均已註記「本
      地籍圖謄本係依據藍曬底圖複照之透明膠片地籍底圖影印
      ，僅供參考…」、「…實地界址以複丈鑑界結果為準」等
      文字，有前揭地籍圖謄本影本在卷可考（見本院卷(一)第28
      -31 頁）；且月眉段968-236 地號土地係由彰化縣和美地
      政事務所93年8 月20日自同段968-128 地號土地辦理分割
      複丈，因不同年度分割而產生96年度交叉，85年度並未交
      叉之情形，與系爭土地並不相鄰，不影響實測之結果，有
      內政部國土測繪中心99年8 月6 日測籍字第0990007626號
      函附卷可證（見本院卷(一)第84頁）。核與彰化縣和美地政
      事務所99年8 月17日和地二字第0990005303號函所載之意
      旨：「有關函查85年與98年地籍圖，月眉段969-129 地號
      土地之形狀差距甚大乙節，查該圖均係地籍圖謄本，其謄
      本核發85年係以藍晒底圖複照之透明膠片地籍底圖影印，
      98年係為地籍圖數化成果以電腦列印，惟均有註計僅供參
      考，實地界址以復丈鑑界結果為準。是兩謄本如有差異，
      仍應依本所管藏之地籍正圖、原始分割復丈圖等可靠資料
      所鑑測成果為依據。」大致相符（見本院卷(一)第91頁），
      應屬可採。足徵內政部國土測繪中心依據彰化縣和美地政
      事務所留存之地籍原圖測定鑑界，乃屬適法妥當。
（五）上訴人又指稱：兩造所有之前開土地上建物，均為同一建
      商於69年間起造，上訴人所有之建物位在該排建物之最邊
      間，故建商規劃之初即於側邊開設窗戶以利採光，並將房
      屋沿土地邊界退縮1 公尺興建（如此方能合法開窗），且
      被上訴人等所有之建物，1 樓較2 樓退縮，呈現屋簷狀，
      足見上訴人與被上訴人土地之界址，應係存在被上訴人建
      物2 樓垂直地面之處即附圖1 所示之B 線處；及與被上訴
      人等土地平行之同段969-175 及969-176 地號土地上建物
      ，亦與被上訴人等所有之建物相同，1 樓向2 樓退縮呈現
      屋簷狀，且該等土地之界址為其上建物2 樓垂直地面處即
      附圖1 所示E 線，故兩造土地之界址應為附圖所示「13、
      14、15、16、17」之連接虛線云云。惟依上訴人所提出之
      彰化縣和美鎮○○段969-130 、969-132 、969-133 、96
      9-134 地號土地上之建物複丈成果圖所示（見本院卷(一)第
      34-37 頁），前揭被上訴人所有土地上之建物雖確有騎樓
      之設計，然上開建物2 樓垂直地面之處與毗鄰之系爭土地
      界址，仍有相當之間隔，即上揭建物2 樓垂直地面之處之
      連線，絕非前揭土地與系爭土地之界址所在甚明，蓋建商
      在興建之初即未將各該土地之面積蓋滿建物，建物2 樓垂
      直地面處與各該土地南北毗鄰之土地界址間，均又留有相
      當之空間、距離。且觀諸上訴人所提之同段969- 175地號
      土地上建物複丈成果圖可知（見本院卷(一)第40頁），其上
      建物並無上訴人所指屋簷式之騎樓設計，無法援引比照。
      況土地界址原應以地籍圖為準，並非以地上物為準，彰化
      縣和美地政事務所留存之兩造所有上開土地地籍圖既堪以
      採據，已認定如前，則尚難以建築物之現況即率爾認定土
      地之界址。又參照土地法第46條之1 至第46條之3 執行要
      點第6 條規定：「依土地法第46條之2 第1 項第3 款參照
      舊地籍圖逕行施測者，應參照舊地籍圖及其他可靠資料所
      示之坵塊形狀及關係位置，實地測定界址，設立界標，逕
      行施測。」。可見，測量人員按上開標準實施重測，並未
      特別考量有利於兩造其中一方之個別因素；甚且，縱使兩
      造均未到場指界，地政機關本即應參考土地法第46條之2
      第1 項：「重新實施地籍測量時，土地所有權人應於地政
      機關通知之限期內，自行設立界標，並到場指界。逾期不
      設立界標或到場指界者，得依左列順序逕行施測：1.鄰地
      界址。2.現使用人之指界。3.參照舊地籍圖。4.地方習慣
      。」之標準施測。兩造既均不爭執重測前未測量界址，復
      無證據足資證明鑑定機關鑑定重測前地籍圖之經界線有何
      錯誤，考量附圖所示重測前後之面積差後，應以附圖所示
      重測前之地籍圖經界線即8、9、10、11、12連接點線為界
      址，始為允當。
六、綜上所述，本件經內政部國土測繪中心依據彰化縣和美鎮地
    政事務所所保管之地籍圖原本，鑑測兩造間所有土地之界址
    ，認定如附圖所示之「8、9、10、11、12」連接虛線，核與
    地籍圖原本所製內容相符，足堪採信，原審判決核無違誤。
    上訴人主張兩造所有土地之經界，應還原當初兩造建物興建
    時之狀況來加以確定，而非由地政機關以不準確之地籍圖來
    決定人民土地之界址，兩造所有土地之界線應為附圖所示「
    13、14、15、16、17連接線」處云云，並不可採，其上訴意
    旨指摘原審判決不當，求予廢棄改判，為無理由，應予駁回
    。
七、本件事證已臻明確，兩造其餘攻擊防禦方法及舉證，對判決
    之結果已不生影響，即無一一論述必要。
八、據上論結，本件上訴為無理由，爰依民事訴訟法第436條之1
    第3 項、第385 條第1 項、第463 條、第449 條第1 項、第
    78 條 ，判決如主文。
中    華    民    國    100    年    8    月    11    日
                  民事第三庭    審判長  羅培昌
                                法  官  陳瑞水
                                法  官  林秉暉
以上正本係照原本作成。
不得再上訴。
中    華    民    國    100    年    8    月    16    日
                                書記官  楊美芳
附圖：內政部國土測繪中心99年1月7日鑑定圖
附圖1：上訴人自行繪製之建物相關位置圖